臺灣高等法院臺南分院刑事判決　　　　　　九十一年度上易字第七七二號　　　Ｇ
　　　自　訴　人
　　　即上訴人　　乙　○　○
　　　被　　　告　甲　○　○
右上訴人因被告恐嚇案件，不服臺灣臺南地方法院九十一年度自字第三九號中華民國
九十一年五月二十四日第一審判決，提起上訴，本院判決如左：
      主      文
上訴駁回。
      理      由
一、自訴意旨及追加自訴意旨略以：被告係熱帶嶼公寓大廈管理委員會主任委員，於
    民國（下同）九十一年一月十日至同年月二十日止於該社區之公佈欄內公告：「
    ‧‧第三張罰單再開出則會被縣政府判定為『危樓』而遭受斷水斷電，全部住戶
    依法強制驅離而不能再住在這裡‧‧」等語，惟經自訴人向管區消防隊查詢結果
    ，應係消防隊開出罰單是每次遞增罰金金額，最高處罰金六萬元，並非如被告公
    告內容所指該大樓將被判定為『危樓』，是被告以此將來之惡害恫嚇自訴人及其
    他住戶，而使自訴人及其他住戶被迫同意由熱帶嶼公寓大廈管理委員會先動用管
    理費基金以完成大樓十一樓之消防工程；又按熱帶嶼公寓大廈住戶規約第十一條
    第二項第六款規定：管理費用途，只限於因管理事務洽詢律師、建築師等專業顧
    問之諮詢費用，惟被告於臺灣臺南地方法院九十一年二月二十五日九十一年自字
    第三十九號案件開庭時竟以熱帶嶼公寓大廈管理委員會之費用聘請律師出庭為其
    辯護，被告所為已違背上開住戶規約，並增加自訴人及其他住戶繳納管理費之不
    必要支出，致生損害於自訴人及其他住戶，因認被告涉有刑法第三百四十六條第
    一項之恐嚇取財罪及同法第三百四十二條第一項之背信罪嫌云云。
二、按自訴人於第一審辯論終結前，得就與本案相牽連之犯罪或本罪之誣告罪，追加
    起訴。刑事訴訟法第三百四十三條準用同法第二百六十五條第一項定有明文。經
    查本件自訴人於九十一年二月二十五日當庭以言詞追加自訴被告背信罪，並無不
    符，合先敘明。
三、按犯罪事實應依證據認定之，無證據不得推定其犯罪事實。又不能證明被告犯罪
    者，應諭知無罪之判決，刑事訴訟法第一百五十四條、第三百零一條第一項分別
    定有明文。又按刑法第三百四十六條第一項恐嚇取財罪之成立，需行為人主觀上
    具有恐嚇取財故意，以及為自己或第三人不法所有之獲利意圖，方構成該罪。再
    按刑法第三百四十二條第一項背信罪，須以為他人處理事務為前提，且須行為人
    對該事務有處理之權限始足當之，最高法院二十八年上字第一七八號判例亦同此
    見解。
四、本件訊據被告甲○○堅決否認有何恐嚇取財及背信之犯行，辯稱：伊係熱帶嶼公
    寓大廈管理委員會之主任委員，本大樓十一樓之消防設備多次安檢均未通過檢查
    ，且興建本大樓之大日建設公司目前正申請重整中，無力負擔此部分之消防工程
    費用，為防本大樓繼續遭處分，經本大樓管理委員會開會決議結果，決定先以管
    理費基金完成本大樓十一樓之消防工程，並將此決議之結果公告予各住戶週知，
    伊並未恐嚇自訴人；又伊聘請律師為伊辯護，係經管理委員會開會決定，伊並無
    背信等語。經查：
  (一)熱帶嶼公寓大廈十一樓因消防安檢未通過，經台南縣消防局開立二次罰單等情，
    業據被告自承在卷，核與自訴人指訴情節相符，足認熱帶嶼公寓大廈確有消防設
    施不完備之問題。又熱帶嶼公寓大廈管理委員，於九十一年一月五日晚上七時三
    十分假該大廈會議室就該大廈十一樓消防安檢未通過檢驗之事項開會討論結果：
    先動用管理費基金施作大廈十一樓之消防工程，否則依消防法規相關規定，此大
    廈會遭強制斷水斷電，而被縣政府公告為「危樓」，無法居住乙節，亦有被告庭
    提之熱帶嶼公寓大廈管理委員會一月份會議紀錄一紙在卷可稽，觀諸上開管理委
    員會之決議內容，其目的不外係基於維護該大廈所有住戶人身、財產安全之考量
    ，乃決議先以管理委員會之基金支付消防設備之費用，被告於主觀上並無恐嚇取
    財之故意，亦無為自己或第三人不法所有之獲利意圖甚明。縱按消防法第三十七
    條僅規定：違反第六條第一項消防安全設備設置、維護之規定或第十一條第一項
    妨焰物品使用之規定，經通知限期改善，逾期不改善或複查不合規定者，處其管
    理權人新台幣六千元以上三萬元以下罰鍰；經處罰鍰後仍不改善者，得連續處罰
    ，並得予以三十日以下之「停業或停止其使用之處分」，條文中並無「斷水斷電
    」或「第三張罰單再開出將被判定為危樓」之規定，惟被告並非對法律學有專精
    之人，其對法律條文之認知或解釋條文之文字使用上或有誤差，然斷無據此即認
    被告有恐嚇取財之故意或有為自己或第三人不法所有之獲利意圖，職是之故，被
    告辯稱：伊並未恐嚇自訴人乙節，尚堪採信。
  (二)又查被告係熱帶嶼公寓大廈管理委員會之主任委員，對外代表管理委員會，並負
    有執行管理委員會所議決事項之職，本質上雖係為他人處理事務，惟關於公寓大
    廈管理費之支出項目及範圍等事務，係屬管理委員會之職掌，並非身為管理委員
    會主任委員之被告所得處理之事務範圍，本件自訴人對被告提出恐嚇取財之告訴
    ，經該管理委員會決議聘律師為被告辯護，亦有該管理委員會二月份會議紀錄在
    卷可稽，是先動用管理會基金施作消防工程及聘請律師均經管理委員會表決決議
    。揆諸上開說明，自與恐嚇取財及背信罪之構成要件不合。
五、綜上說明，自訴人所舉之證據不足以證明被告確有恐嚇取財、背信之犯行。此外
    ，復查無其他積極之證據，足認被告確有自訴人所指之犯行，因而原審以不能證
    明被告犯罪，諭知被告無罪，核無不合。自訴人上訴意旨指摘原判決採證不當，
    為無理由，應予駁回。
據上論斷，應依刑事訴訟法第三百六十八條，判決如主文。
中    華    民    國      九十一      年      八      月      七        日
                                  臺灣高等法院臺南分院刑事第六庭
                                      審判長法官  楊    明    章
                                            法官  戴    勝    利
                                            法官  顏    基    典
右正本證明與原本無異。
不得上訴。
                                      法院書記官  呂    嘉    文
中    華    民    國      九十一      年      八      月      八        日
